【裁判字號】    97,抗,1102
【裁判日期】    970805
【裁判案由】    假處分
【裁判全文】
臺灣高等法院民事裁定                  97年度抗字第1102號
抗  告  人  戊○○
            甲○○
            丙○○
            乙○○
上列抗告人因與相對人丁○○間假處分事件，對於中華民國97年
6月10日臺灣板橋地方法院97年度裁全字第3725號所為裁定提起
抗告，本院裁定如下：
    主  文
原裁定廢棄。
抗告人以新臺幣伍佰貳拾玖萬柒仟零柒元或同面額之中國國際商
業銀行無記名可轉讓定期存單為相對人供擔保後，禁止相對人將
坐落台北縣板橋市○○段○○段十三地號土地（面積為二一九三
點七七平方公尺）所有權應有部分十萬分之二七七四四其中十萬
分之三四零八為讓與、設定抵押、出租或其他一切處分行為。
聲請及抗告費用由相對人負擔。
    理  由
一、按債權人就金錢請求以外之請求，欲保全強制執行者，得聲
    請假處分；假處分，非因請求標的之現狀變更，有日後不能
    強制執行，或甚難執行之虞者，不得為之，民事訴訟法第
    532條定有明文。又依同法第526條第1項、第2項規定，請求
    及假扣押之原因，應釋明之；前項釋明如有不足，而債權人
    陳明願供擔保或法院認為適當者，法院得定相當之擔保，命
    供擔保後為假扣押，此規定依同法第533條規定，於假處分
    準用之。
二、本件抗告人主張略以：抗告人係第三人徐雨鍊及其配偶徐林
    珠之子女，徐雨鍊於民國（下同）81年5月2日去世，徐林珠
    亦於90年6月1日去世，抗告人為彼等之繼承人。又徐雨鍊與
    相對人為兄弟，於57年8月1日因繼承其父徐風運之遺產，雙
    方同意將徐雨鍊應繼承之財產即坐落台北縣板橋鎮○○段14
    8地號（原面積為0.0595公頃，嗣地籍重測編為台北縣板橋
    市○○段29地號，面積變更為0.0588公頃）、148-2地號（
    面積原為0.0063公頃，嗣地籍重測編為台北縣板橋市○○段
    30地號，面積變更為0.0071公頃）及148-3地號（原面積為
    0.1281公頃，嗣地籍重測編為台北縣板橋市○○段31地號，
    並分割增加31-1地號，面積變更為0.1138公頃）內50坪土地
    ，暫先登記於相對人名下，再由相對人書立「立據」（下稱
    系爭立據）載明上開土地為徐雨鍊所有。抗告人已於86年10
    月21日終止上開土地之信託關係，並起訴請求相對人將上開
    土地移轉登記予抗告人，經本院以88年度重上字第162號判
    決認定徐雨鍊與相對人間就上開土地確有信託關係存在，並
    由抗告人繼承徐雨鍊之信託權利，然上開土地因地籍重測面
    積減損，另上開土地經台北縣政府為區段徵收，由相對人申
    領抵價地即台北縣新板段2小段13地號土地（下稱系爭13地
    號土地）所有權應有部分34525/100000，因相對人將其中45
    坪土地由佃農簡良吉等人取得以抵付補償費，相對人實際取
    得系爭13地號土地所有權應有部分27744/100000，故抗告人
    得請求返還之信託土地面積應依比例扣減，而判命相對人應
    將系爭13地號土地所有權應有部分34525/100000其中12429/
    100000移轉登記予抗告人，並駁回抗告人其餘請求（即系爭
    13地號土地所有權應有部分3408/100000）確定，是相對人
    就返還信託土地實有不完全給付之情事，而此不完全給付係
    可歸責於相對人之事由所致，自應由相對人負回復原狀之損
    害賠償責任。詎相對人先後於97年5月22日、同年6月10日以
    存證信函告知其對外負有大筆債務，系爭13地號土地恐遭其
    他債權人查封拍賣，抗告人為恐相對人將該土地持分移轉予
    他人，致日後不能強制執行，因而聲請為假處分等情，並提
    出戶籍謄本、系爭立據、土地登記簿、土地登記謄本、本院
    88年度重上字第162號判決及存證信函以為釋明。經查抗告
    人就其請求已有釋明，至假處分原因之釋明雖有不足，惟其
    既經釋明並陳明願供擔保，以補釋明之不足，揆諸前開規定
    ，自應准許抗告人供擔保後為假處分。
三、次按法院定擔保金額而為准許假處分之裁定者，該項擔保係
    備供債務人因假處分所受損害之賠償，其數額應依標的物受
    假處分後，債務人不能利用或處分該標的物所受之損害額，
    或因供擔保所受之損害額定之，非以標的物之價值為依據（
    最高法院63年台抗字第142號判例意旨參照）。經查系爭13
    地號土地面積為2,193.77平方公尺，97年1月之公告土地現
    值為每平方公尺新台幣（下同）327,000元，有土地登記謄
    本在卷可稽，依抗告人所欲保全之該土地所有權應有部分
    3408/100000計算，該部分土地價值為24,447,724元（計算
    式為：327,000×2,193.77×3,408 /100000＝24,447,724
    ，小數點以下四捨五入）。再依司法院所公布之各級法院辦
    案期限實施要點第2點規定，民事第一、二、三審辦案期限
    分別為1年4個月、2年、1年，合計為4年4個月，以此推估相
    對人於本案訴訟審理期間因不能利用或處分上開土地所受損
    害額為5,297,007元（計算式為：24,447,724×5%×（4＋1/
    3）＝5,297,007，小數點以下四捨五入），爰以此數額作為
    抗告人應提供擔保之金額。
四、從而，抗告人本件聲請洵屬有據，應予准許。原裁定駁回抗
    告人之聲請，尚有未洽，抗告意旨指摘原裁定不當，為有理
    由，爰將原裁定廢棄，並酌定抗告人以5,297,007元或同面
    額之中國國際商業銀行無記名可轉讓定期存單供擔保後，禁
    止相對人將系爭13地號土地所有權應有部分27744/10000其
    中3408/100000為讓與、設定抵押、出租及其他一切處分行
    為。
五、據上論結，本件抗告為有理由，爰裁定如主文。
中    華    民    國    97    年    8    月     5    日
                    民事第四庭
                        審判長法  官  張劍男
                              法  官  翁昭蓉
                              法  官  彭昭芬
正本係照原本作成。
本裁定除以適用法規顯有錯誤為理由，並經本院許可外，不得再
抗告。如提起再抗告，應於收受後10日內委任律師為訴訟代理人
向本院提出再抗告狀。並繳納再抗告費新台幣１千元。
中    華    民    國    97    年    8     月    5     日
                              書記官  丁華平


司法院資訊處製作；財團法人民間司法改革基金會備份。
